臺灣彰化地方法院刑事判決　　　　　　　95年度訴字第1976號
公　訴　人　臺灣彰化地方法院檢察署檢察官
被　　　告　己○○
　　　　　　　　　　（現於臺灣彰化看守所羈押中）
選任辯護人　鄭雪櫻律師
上列被告因犯強盜案，經檢察官提起公訴（95年度偵字第10111
號），本院判決如下：
    主  文
己○○犯結夥、攜帶兇器、於夜間侵入住宅強盜罪，處有期徒刑
捌年。
    事  實
一、己○○與綽號「阿吉」與「黑人」之不詳姓名、年籍成年男
    子，於民國（下同）95年10月25日夜間11時許，在己○○之
    彰化縣埔心鄉芎蕉村租處聚會，由「黑人」提議前往彰化縣
    彰化市○○里○○路32號戊○○住宅行搶，三人遂形成意圖
    為自己不法所有之犯意聯絡，由「黑人」駕駛己○○所有之
    車牌號碼FE-0240號自用小客車，搭載己○○及「阿吉」前
    往上址，於26日（翌日）凌晨0時27分許將汽車停放在英士
    路20號前，車輛未熄火，三人下車後均戴口罩，己○○及「
    黑人」分持「阿吉」提供之玩具手槍各1支（均未扣案），
    己○○將玩具槍拿在手上，「黑人」則將槍放在衣服內，「
    阿吉」則手持長度約30幾公分之長形刀子1支（未扣案）。
    首先由「阿吉」踹開上述英士路32號住宅一樓客廳外已掛勾
    之紗門（未達毀壞紗門程度），「阿吉」先進入屋內，己○○及「黑人」依序進入，「阿吉」亮出刀子並對於正在該處
    打麻將之戊○○、乙○○、丁○○及丙○○等人，高喊「搶
    劫、趴下、不要動」，至使戊○○等4人均不能抗拒，丁○○見狀即趁隙往2樓方向逃命，「阿吉」即趨前砍傷丁○○
    之右手臂（傷害部分，未據告訴起訴）。而己○○則亮出手
    槍放在桌上，打開抽屜，戊○○見狀亦趁機轉身往2樓方向
    逃逸。己○○見陸續有人逃走，則對逃逸不及之丙○○、乙○○喝令「搶劫、趴下、不要動」，「黑人」亦喝令丙○○
    、乙○○蹲在麻將桌旁，己○○則開始搜刮麻將桌抽屜內之
    現金約新臺幣（下同）5100元。而戊○○、丁○○逃上二樓
    後隨即在陽台呼救，引來鄰居注意，「黑人」與己○○見情
    勢緊急，「黑人」趕緊取走戊○○放在桌上的皮包（內有身
    分證件、健保卡、提款卡、駕照、手機1支、現金1萬5000
    元等物）得手後，3人隨即奪門而出回到自小客車上，由「
    黑人」駕駛上開自用小客車一起逃逸。「黑人」及「阿吉」
    於到達己○○上述芎蕉村租處前，由「黑人」在車上將強盜
    所得分配現金4000元予己○○，其餘之財物則由「黑人」及
    「阿吉」取走。同年月26日中午時分，己○○則駕駛上開車
    輛前往新竹縣友人住處藏匿。嗣經戊○○之子報警處理，經
    警調閱路口監視器查獲渠等所駕駛上述自用小客車之車牌號
    碼後，因而循線於95年11月2日在新竹縣橫山鄉○○路126號
    己○○藏匿處逮捕之，並扣得己○○強盜所得剩餘現金300
    元。
二、案經戊○○訴由彰化縣警察局彰化分局報告臺灣彰化地方法
    院檢察署檢察官偵查起訴。
    理  由
一、認定事實之證據及理由：
  (一)被告己○○於本院審理中，對於在上述案發時間地點，「黑
    人」駕駛上述車牌號碼FE-0240自小客車，搭載「阿吉」與
    自己到彰化市○○里○○路32號戊○○住宅、「阿吉」交付
    自己一支玩具手槍、三人均面戴口罩、「阿吉」持刀並第一
    個進入屋內、自己是第二個進入屋內、「黑人」是第三個進
    入屋內、並由「阿吉」砍傷丁○○、「黑人」事後在車上交
    付4000元等事實，均坦白承認（但否認犯行，辯稱：「阿吉
    」說是要去賭場找朋友，「阿吉」第一個進去時並沒有踹門
    ，也沒有喊搶劫，只有喊「趴下」而已，是「黑人」推我進
    去的，我槍插在腰際上，用衣服遮著，我沒有亮槍，我也沒
    有碰到麻將桌，也沒有搜刮財物，「黑人」進來後，我就轉
    向門，我沒有看到裡面的情形，聽到被害人喊搶劫後，我就
    往外跑，我不知道他們是要搶劫，「黑人」事後將4000元丟
    在車上，說是補貼我油錢，並非分贓，我是無辜的云云）。
  (二)證人戊○○於本院審理中結證稱：「（案發當時妳們在做什
    麼？）我們四人在玩麻將。... 我面對大門。（案發當時，
    有幾人歹徒進去？）三人，第一個拿刀追丁○○、第二個拿
    槍在我的右手邊，槍放在桌上，打開抽屜要拿錢，我看到第
    三個人站在門口，我跑上樓請人報案。（當時門有無上鎖？
    ）有上紗門的掛勾。（你看到有三個歹徒，第幾個喊搶劫？
    ）第一個人就喊『搶劫』... 」「（歹徒是否蒙面？）都有
    ，都戴口罩。（歹徒來的時候，桌上有多少錢？）都沒有錢
    ，我的皮包放在桌上，我的皮包約有15000元，還有證件等
    物。（為何警詢中說12000元？）我是收12000元回來，但是
    我皮包內本來就有錢。」「（案發當時，被告是否在現場？
    ）因為他們有蒙面，我只有看到眼睛的部分，第一個人比較
    高，第二個人比較胖，第三的人我沒有看到，依我的印象，
    他的體型比較像是第二個歹徒。（第二個持槍的歹徒，進來
    的時候，有無做何動作？）他進來後，就將槍放在桌上，把
    桌子打開，我看他將槍放著，我就趕快跑上樓，之後的事情
    我就不知道。」「（當天你看到第二個人，是看到第二個人
    持槍到屋內？）是的。（第三個人是否看到？）他站在門口
    。」「（有無看到何人搜刮財物？）第二個歹徒，他打開抽
    屜。」「（何人喊搶劫？）第一個喊搶劫，先踹開門，才喊
    搶劫。（他追著丁○○跑掉？）是的。（第二個歹徒進來，
    時間相差多久？）一下子而已。」「他（按：第二個歹徒）
    一開始確實是將槍放在外套腋下裡面，到桌子旁時，有將槍
    拿出來，放到桌上，我有看到他在搜刮抽屜，但是抽屜裡面
    沒有錢。」「（你在警詢筆錄之陳述，是否全部實在？）除
    了第二個有喊搶劫有所出入，其餘的都實在。」等語，可以
    證明：
  1.被害人四人夜間在住家一樓客廳打麻將，當時紗門有以掛勾
    掛上。
  2.第一個歹徒以腳踹開紗門，並高喊搶劫。該紗門僅以掛勾掛
    上，用力踹開會使掛勾脫落，但本案卷內並無紗門是否損壞
    之照片等證據，罪疑惟輕，自應認定「未達損壞之程度」。
  3.第二個歹徒體型壯碩（被告亦承認自己就是第二個歹徒），
    身上帶槍，且把槍掏出來放在桌上，並打開抽屜搜刮財物。
  4.第三個歹徒有無搜刮抽屜裡財物，因戊○○已逃往二樓，此
    部分情節並未目睹。
  (三)證人乙○○於本院審理中結證稱：「（案發時，你在案發地
    點作何事？）打牌。... （你坐在戊○○的何處？）他的左
    手邊。（當時搶劫的時候，有幾個歹徒？）有三個，紗門有
    掛上，我聽到門碰一聲，有三個歹徒依序進來。」「（第一
    個歹徒進來有無講話？）他叫我們『不要動』（台語發音）
    。（之後如何？）丁○○跑第一，戊○○跑第二，我與丙○○呆呆的站在旁邊。」「（現場歹徒何人喊搶劫？）歹徒有
    喊搶劫，門一開，就有人喊搶劫」「（歹徒有幾人喊搶劫？
    ）有二個。（第幾個喊的？）應該是第一、二個喊的。」
    「（有無說趴下？）沒有聽到。」「（第一個歹徒追丁○○
    時，第二個歹徒做什麼？）叫我們『不要動』，我很緊張，
    就蹲在旁邊。」「（每個抽屜裡面都有錢？）是的，但是不
    多，桌上沒有錢。」「（請指認被告是第幾個歹徒？）不是
    第三個，至於是第一或第二個，我無法確定。」「（歹徒是
    何人搜刮抽屜的財物？）不是第一個，應該是第二個。（第
    二個歹徒特徵如何？）我當時很緊張，沒有看清楚，但是我
    確定是第二個搜刮抽屜。」「（當時你能反抗？）我沒有反
    抗，我想他們還很年輕，為何作這樣的事情，我沒有遇到這
    樣的事情，我沒有能力反抗，我很害怕。... 因為我看到有
    人受傷，歹徒都很年輕，我怕會被他們殺死，我不敢反抗。
    」「（你有說你怕到蹲下？）是的。（是從頭蹲到尾？）蹲
    到屋主喊搶劫，歹徒跑了，我才站起來。（你蹲著，是否看
    著現場情形？）我有看... （有歹徒開抽屜，開抽屜的情形
    是否記得？）是將槍放在桌上，再開四個抽屜，現金不多，
    主要是戊○○皮包有1萬多元。」「（第三個歹徒，有做什
    麼事情？）我記得戊○○在樓上喊搶劫，第一、二個歹徒跑
    出去，第三個歹徒拿包包跑掉。」「（第一、二個歹徒跑出
    去，第三個歹徒進來拿皮包？）是的。（第三的歹徒進來拿
    皮包，是自己看到拿的？）是他自己拿的，我看到歹徒他們
    都很緊張，第三個歹徒是他自己看到拿的，第三個歹徒比較
    高挑，比較瘦，我認為皮包不是被告拿的。」「（抽屜裡面
    有多少錢被拿走？）約1500元」等語，可以證明：
  1.證人乙○○證稱聽到門「碰」一聲打開，與證人戊○○所述
    見到歹徒踹開門進來，互相吻合。
  2.證人乙○○證稱門一開就有歹徒喊「搶劫」，全部過程應該
    有二個歹徒說「搶劫」，而證人戊○○證稱自己只聽到第一
    個歹徒說「搶劫」。經查戊○○已迅速逃往二樓，乙○○留
    在一樓與歹徒相處時間較久，應該是戊○○逃往二樓後，第
    二個歹徒才說「搶劫」，所以二人之證詞應無矛盾。
  3.證人乙○○證稱第一、二個歹徒都有說「不要動」，而交互
    詰問過程則沒有詢問證人戊○○有沒有聽到「不要動」。二
    人就此供述並無矛盾。
  4.證人乙○○證稱是第二個歹徒把槍放在桌上，搜刮抽屜財物
    ，與證人戊○○證述一致。
  5.樓上的人高聲呼救後，第一、二個歹徒隨即逃離，第三個歹
    徒拿了戊○○留在桌上的皮包跑掉。
  6.強盜過程因為歹徒攜帶兇器，年輕力壯，「阿吉」並砍傷丁○○，已達使被害人不能抗拒之程度。
  (四)證人丁○○於審理中結證稱：「（打麻將時，你坐在何處？
    ）我坐在向西的位置，大門一進去就是我，我坐在戊○○的
    右手邊。（進入屋內的歹徒有幾人？）三人。（有無拿武器
    ？）第一個拿刀，將門踹開，衝進來，拿刀喊『搶劫』，叫
    大家不能動，我就跑，拿刀的人追我。（第二個歹徒如何？
    ）我沒有看到，我已經跑了。（有無被押回來？）沒有，我
    衝到樓上，但是我的手有被他刺傷。（搜刮財物的情形是否
    看到？）我沒有看到，但是我抽屜裡面的錢被他拿走，約有
    2千元被拿走。」「（拿槍的人有幾人？）我沒有看到何人
    拿槍，我只知道有人拿刀子追我，第一個喊搶劫的。」「（
    請說明，拿刀的人，如何砍你？）我不知道，我到樓上，發
    現我的手流血才知道受傷，就是在跑的當中被砍的。」等語
    ，可以證明：
  1.丁○○證稱第一個歹徒踹開紗門，高喊「搶劫」，此與證人
    戊○○、乙○○之證述均相同。丁○○證稱第一個歹徒有喊
    「不要動」，此與證人乙○○之證述相符。
  2.因為丁○○是第一個逃上二樓的人，所以樓下歹徒如何搜刮
    財物，是否有人持槍，丁○○均未目睹，但事後發現自己抽
    屜內二千多元被拿走。
  3.「阿吉」所持刀子並未扣案，各證人對長度之記憶及形容均
    有所不同，戊○○說刀子「約2、30公分」，乙○○說「約
    有30公分長」，丁○○說「約有4、50公分長」（96年1月17
    日審理筆錄第16、26、35頁），丙○○說「約有4、50公分
    」（96年2月7日審理筆錄第14頁），而丁○○是被拿刀追趕
    的人，大部分時間都是背對刀子，丙○○又最晚進入情況，
    故應以戊○○、乙○○觀察及證述較可信，宜認定刀子為約
    30幾公分長。
  (五)證人丙○○於本院審理中結證稱：「（95年10月26日你到彰
    化市○○里○○路32號作何事情？）打麻將。（當天是否被
    搶？）沒有多少，大約只有1600元而已。」「（打麻將時，
    你們坐的位置如何，何人距離門最近？）是我背對著門。」
    「（當時有幾個歹徒進來搶劫？）三人。」「（有無攜帶兇
    器？）一個拿刀，一個拿槍，另一個人沒有拿東西，槍好像
    是假的，不是真的。（第一個進來、第二個進來，拿何兇器
    ？）第一個進來拿刀、第二個拿槍、第三個沒有拿東西。（
    第一個進來作何動作？）喊搶劫。」「（進來的時候，你人
    在做什麼？）我站起來，其他三人先跑，我坐在椅子上，搶
    劫的人叫我蹲下（第三個進來的人），他們就拿抽屜裡面的
    錢。（第幾個歹徒去搜刮抽屜的錢？）我沒有注意，好像是
    沒有拿武器的人搜刮的。」「（搶劫的過程，你都在現場？
    ）是的。（整個過程都有看到？）是的，我蹲在麻將桌的旁
    邊，過程我都有看到。」「（搶劫的過程，歹徒有幾人喊搶
    劫？）一個而已，就是第一個人，其他的人沒有喊。」（辯
    護人問：剛才你說歹徒進來，有一個人喊搶劫，是說『搶劫
    』或是『趴下不要動』？）他說搶劫、趴下不要動，是第一
    個講的。」「（剛才說是否被歹徒以兇器威脅？）我沒有。
    （全程蹲下，是何人叫你蹲下的？）是歹徒說的，歹徒一開
    門就說趴下，我就蹲下了。」「（剛才說你有看到，其中一
    個歹徒拿槍，槍是假的，槍放何處？）手拿高高的，沒有放
    在桌上。」「（歹徒進來的過程，你看到，歹徒拿錢，是從
    何處拿的？）是從抽屜。（打開幾個抽屜？）桌子有四個抽
    屜，我沒有注意哪一個歹徒打開的，歹徒只有打開二個抽屜
    。（從何人的抽屜拿出來？）丁○○與我的抽屜。（丁○○
    是你的上腳？）是的，是我的左手。」「（是否看到屋主戊○○的皮包被拿走？）有的，我有看到，但是是何人拿的我
    不知道。（皮包放在何處？）放在椅子上。（何人的椅子上
    ？）放在戊○○的椅子上。（拿戊○○皮包的歹徒，當天是
    第幾個進來的？）我無法確定。」「（當天第三個進來的人
    ，是否站在門口而已？）有一個人站在我的旁邊，當時我蹲
    著。（他是第幾個你忘記了？）是的。（他什麼武器都沒有
    ？）他沒有拿武器。」「（第三個人站在你的旁邊做什麼？
    ）第三個站在我的旁邊。（站在你的旁邊做什麼？）他問我
    還有沒有錢，我說沒有，我回答他打麻將是打200、50的，
    哪裡還有錢，錢都在抽屜裡面。」「（你說有一個歹徒拿槍
    ，左手拿高高，槍有無放下？）他有喊搶劫，他們三人就跑
    了，我蹲著，戊○○在樓上喊搶劫，歹徒就跑了。（你說有
    一個去開抽屜，是哪一個人開的？）不是拿刀的人，好像是
    站在我旁邊的人拿錢的。（站在你旁邊的人，除了說你身上
    有沒有錢之外，還有說什麼話？）沒有，樓上喊搶劫，他們
    就跑了。」「（麻將桌有四邊，站在你旁邊的人，是否桌子
    的四面都走過？）乙○○的座位靠牆壁比較小，他沒有開，
    只有開我與丁○○的抽屜。」「（拿槍的人站在何處？）在
    我的戊○○座位的右邊。（拿槍的人做何動作？）喊搶劫，
    樓上的人喊搶劫就跑了。（拿槍的人是否開抽屜？）沒有。
    （你確定是站在你旁邊的人開抽屜的？）是的。」「（阿分
    的皮包是何人拿走的？）我沒有看到，應該是拿刀或拿槍的
    人拿走的，站在我旁邊的人最後才走的。（剛才確定說你眼
    睜睜的從頭看到尾？）我沒有注意看到。」「（你剛才說，
    歹徒喊搶劫，你有聽到喊搶劫二個字，是否能夠確定是何人
    喊出來的？）是第一個或第二個我不確定，我沒有看到，因
    為我是背對著。」等語，經查：
  1.證人丙○○指訴遭強盜過程，大致與其他人相符，但細節則
    有出入。首先，丙○○堅稱歹徒只有開啟自己與丁○○的抽
    屜取錢，沒有開啟乙○○的抽屜。然證人乙○○卻證稱「（
    你本身有無被搶？）在抽屜內有一千多元被拿走」（96 年1
    月17日審理筆錄第24頁），證人丙○○與乙○○之記憶有所
    不同，然而乙○○對於自己抽屜內錢財有無遭取走，切身之
    痛，印象深刻，當然以直接被害人乙○○的供述較可採，丙○○此點陳述並不可採。
  2.丙○○說第三個歹徒沒有拿兇器，乙○○則答稱「（持槍的
    有幾位？）無法確定」（96年1月17日審理筆錄第30頁）；
    然被告於本院審理中供稱「阿吉拿給黑人貳把手槍，黑人告
    訴我叫我帶在身上，他自己也拿壹把。」（96年2月7日審理
    筆錄第35頁），顯然第三個歹徒「黑人」有攜帶槍枝，至於
    丙○○與乙○○沒有看到，可能是當時正值秋天，深夜歹徒
    所穿衣服較多，該第三個歹徒將槍放在衣服內，沒有亮出手
    槍之故。
  3.丙○○清楚指訴說第二個歹徒始終左手高舉槍枝，但究竟是
    哪一個歹徒開啟抽屜，丙○○說「我沒注意哪一個歹徒打開
    的」「好像是站在我旁邊的人拿錢的」，稍有猶豫；但乙○○、戊○○均清楚指認第二個歹徒放下槍枝，有搜刮抽屜，
    乙○○還證稱第三個歹徒沒有開啟抽屜（戊○○則是因為逃
    離而沒有看到第三個歹徒的動作），究竟是第二、三個歹徒
    如何分工，尚有疑義。而丙○○因為座位背對大門，是最晚
    知道狀況的人，而右朝向大門的丁○○、正面朝向大門的戊○○均已紛紛逃離，丙○○才進入狀況，因此丙○○證稱自
    己沒有看到持槍歹徒放下槍枝，沒注意到哪一個歹徒開啟抽
    屜，應是時間差距之緣故，開始注意歹徒舉動的時間稍晚，
    觀察力也有所不同，故應以戊○○、乙○○所證述為正確，
    第二個歹徒確有放下槍支開啟抽屜，第三個歹徒站在旁邊看
    。至於丙○○證稱：「第三個站在我的旁邊。（站在你的旁
    邊做什麼？）他問我還有沒有錢，我說沒有，我回答他打麻
    將是打200、50的，哪裡還有錢，錢都在抽屜裡面。」等語
    ，是親自與歹徒對話所產生的記憶，印象深刻，可認定第三
    個歹徒有對丙○○發問「你還有沒有錢」。
  4.丙○○證稱第一個歹徒有說「搶劫、趴下、不要動」；而乙○○則證稱第一個歹徒有說「搶劫、不要動」，但沒有聽到
    「趴下」；丁○○說第一個歹徒「喊搶劫、叫大家不能動」
    ；戊○○證稱第一個歹徒「喊搶劫」（但並未詰問是否有聽
    到趴下、不要動）。而被告提出書面自白稱「他們對打麻將
    的人說『趴下、不要動』」，被告與證人之陳述均稍有出入
    。但大致上都指稱第一歹徒有說「搶劫、趴下、不要動」，
    乙○○沒有聽到「趴下」，應該是一時緊張以致記憶有所遺
    漏。至於被告辯稱第一個歹徒（阿吉）沒有說「搶劫」，與
    四位證人之供述均不相同，應係卸責之詞，不足採信。
  5.第二個歹徒有無喊搶劫之細節，丙○○先是說「（搶劫的過
    程，歹徒有幾人喊搶劫？）一個而已，就是第一個人，其他
    的人沒有喊。」（96年2月7日審理筆錄第8頁）；然又說「
    （你說有一個歹徒拿槍，左手拿高高，槍有無放下？）他有
    喊搶劫，他們三人就跑了」（同上第16頁）「（拿槍的人做
    何動作？）喊搶劫，樓上的人喊搶劫就跑了。」（同上第17
    頁）「（你剛才說，歹徒喊搶劫，你有聽到喊搶劫二個字，
    是否能夠確定是何人喊出來的？）是第一個或第二個我不確
    定，我沒有看到，因為我是背對著。」（同上第19頁），丙○○不能確定第二個歹徒有沒有喊搶劫，但乙○○則證稱「
    （歹徒有幾人喊搶劫？）有二個。（第幾個喊的？）應該是
    第一、二個喊的。」（96年1月17日審理筆錄第26頁），綜
    合丙○○與乙○○之證詞，因為乙○○當時左手邊朝向大門
    較早進入狀況，觀察之角度較為完整，應可認定第一、二個
    歹徒都有喊「搶劫」。而丁○○、戊○○逃離後，第一個歹
    徒（阿吉）去追丁○○，桌子邊剩下丙○○、乙○○及第二
    個歹徒，而丙○○、乙○○確實被命令而蹲下，乙○○說沒
    有聽到「趴下」二字，應是一時緊張遺忘所致，故可認定第
    二個歹徒也一併喊出「趴下，不要動」，丙○○、乙○○才
    乖乖蹲下。
  6.關於皮包原來置於何處之爭點，丙○○證稱皮包原來是「放
    在椅子上。（何人的椅子上？）放在戊○○的椅子上。」（
    96年2月7日審理筆錄第11頁），然證人戊○○則證稱「我的
    皮包放在桌上」（96年1月17日審理筆錄第16頁）。而戊○○的皮包原來放置於何處，是戊○○親自擺放的，此部分以
    直接被害人戊○○之供述為可信，應堪認定是皮包放在桌上
    被搶走。
  7.關於何人取走皮包，當時樓下只有被害人乙○○、丙○○在
    場，而乙○○證稱「那個人比較高，他是第三個跑出去的」
    「我看到歹徒他們都很緊張，第三個歹徒是他自己看到拿到
    的，第三個歹徒比較高挑，比較瘦，我認為皮包不是被告拿
    的」（96年1月17日審理筆錄第26、33頁），指認是第三個
    歹徒「黑人」拿走的。丙○○則證稱「（是否看到屋主戊○○的皮包被拿走？）有的，我有看到，但是何人拿的我不知
    道。」「（拿戊○○皮包的歹徒，當天是第幾個進來的？）
    我無法確定。」（96年2月7日筆錄第11頁），對於何人拿走
    皮包不清楚。而後述證人甲○○在屋外看到之情況，卻證稱
    看到一名歹徒、一手拿刀子、一手拿皮包，坐上副駕駛座。
    而被告自白書則陳述「黑人一到就上駕駛座，我就坐在後面
    」，顯然副駕駛座上是「阿吉」。乙○○證述在屋內拿走皮
    包的人是第三個歹徒「黑人」，而到了上車時卻是持刀的歹
    徒「阿吉」拿著皮包，此並非不可能，因為被害人住家為英
    士路32號，而甲○○證述時描繪之位置圖顯示，車子停在英
    士路20號前，中間還隔著一條巷子，相差有點距離，在這段
    逃跑過程中，「黑人」將皮包丟給「阿吉」，雙手騰空，以
    便迅速操作駕車，亦屬合理可能之推論，故應認定是「黑人
    」行搶皮包。
  8.戊○○抽屜裡沒有財物，但被搶走一只皮包（內有現金一萬
    五千元）；而乙○○證稱自己抽屜裡有一千五百元被取走；
    丁○○證稱抽屜內二千多元被取走，丙○○證稱自己抽屜被
    取走一千六百多元，應堪認定歹徒在麻將桌內共搜刮五千一
    百元以上，並強取皮包一只。
  (六)屋外之目擊證人甲○○於本院審理中證稱：「（案發當時，
    人在何處？）在我家前面遛狗。.. 當天我出門，我家左邊
    有停一輛車，狗尿尿完，後來我聽到人家喊搶劫，我嚇到，
    就進去一點點，我從縫隙看到車牌，我看到有人跑到車上，
    車牌號碼是FE-0240。（有幾個歹徒從被害人家跑出來？）
    我看到是一個人，當時是半夜，我看到有人從被害人家跑上
    車子的副駕駛座。... 我確定是有一個人，但是我不能確定
    全部是三人或四人。（當時你看到的歹徒，有無帶口罩？）
    有的，白色口罩。（有無持東西？）一手拿皮包，一手拿刀
    子。... （請回憶當時他們跑出來之前，車子裡面有沒有人
    ？）我沒有注意到，出來的時候看到有停一輛車，但是無法
    注意到裡面有沒有人，但是歹徒一上車，門一關，馬上就走
    ，速度很快，我認為是引擎發動中。... （當天聽到喊搶劫
    的時候，有無躲到屋內？）我躲到騎樓內。... （當天天色
    昏暗，是三人或四人都看不清楚？）是角度的問題。」等語
    ，則可證明：
  1.本件是有預謀的作案，歹徒預估作案後要馬上逃跑，為避免
    車子發不動的窘境，故車子不熄火，停放在附近，又當時深
    夜，路上人車稀少，車子未熄火應不至引人注意。
  2.甲○○所看到一手拿刀、一手拿皮包，坐上副駕駛座之歹徒
    ，應為「阿吉」無誤，已如前述。
  (七)被告辯稱自己從頭到尾都不知情云云，然被告亦承認「阿吉
    」在車上交付自己一支手槍，又在進入被害人住家前三人均
    面戴口罩，「阿吉」持刀進去。如果是單純拜訪朋友，何需
    持刀持槍？如果是合法行為，又何需面戴口罩遮掩？而「黑
    人」故意將車停在附近不遠處，車子未熄火，難道是正常拜
    訪朋友的行徑？再者，證人戊○○、乙○○均明確指認第二
    個歹徒持槍並開抽屜搜刮財物，而被告亦承認自己就是那第
    二個歹徒，被告顯有親自實行強盜之行為分擔，難以辯稱自
    己是無辜不知情。此外，本案復有路口監視器翻拍照片16
    張、被告己○○所使用剩餘之現金300元，可資佐證，本案
    事證明確，被告犯行已可認定。
二、論罪科刑之理由：
  (一)按刑法第321條第1項第3款規定所謂之「兇器」，其種類
    並無限制，凡客觀上足對人之生命、身體、安全構成威脅，
    具有危險性之兇器均屬之，且祇須行竊時攜帶此種具有危險
    性之兇器為已足，並不以攜帶之初有行兇之意圖為必要（最
    高法院79年臺上字第5253號判例參照）。本案犯罪用之刀子
    、槍枝雖未扣案，但阿吉所持刀子已經劃傷丁○○，丁○○
    於本院審理中證稱為此縫了4、5針，可見刀子質地堅硬，刀
    鋒銳利，刀子自符合兇器之定義。而槍枝究竟為真槍或玩具
    槍雖未可知，但被害人均為中老年人及婦女，無從判斷是否
    為真槍，所以即便是玩具槍，客觀上任何人處於當時情境，
    亦會擔心遭到槍擊，故真槍或玩具槍均足以符合兇器之定義
    ，但罪疑惟輕，宜認定為玩具槍。又刑法321條第1項第1
    款之「夜間侵入住宅」，其所謂「住宅」，乃指人類日常居
    住之場所而言（最高法院76年台上字第2972號判例）。被告
    及「阿吉、黑人」於夜間侵入被害人戊○○之住家，二樓還
    有戊○○之兒子媳婦居住，當時深夜時分，紗門有扣上，「
    阿吉」是以踹開紗門方式強行進入，自構成夜間侵入住宅之
    加重事由。刑法第321條第1項第4款所稱之結夥三人，係
    以結夥犯之全體俱有犯意之人為構成要件（最高法院46 年
    台上字第366號判例），被告與「阿吉、黑人」等共三人，
    有犯意聯絡及行為分擔，且均有責任能力，應構成上述加重
    事由。「阿吉」與被告先後亮出刀子、手槍，「阿吉」還拿
    刀刺傷丁○○，致令乙○○、丙○○等人不敢反抗而蹲在麻
    將桌邊，丁○○、戊○○亦不敢與歹徒正面衝突，只有趁隙
    逃逸，歹徒強取財物，乃係以當場立即之目前危害相向，且
    危害之程度係生命、身體之重大危險，參照上述說明，被告
    之行為應構成以強暴手段至使被害人不能抗拒之強盜行為，
    且強盜得手。是核被告所為，係犯刑法第330條第1項之夜間
    侵入住宅、攜帶兇器、結夥三人之強盜罪。又被告與「阿吉
    」「黑人」結夥三人之單一強盜行為，同時地強盜戊○○等
    四名被害人，為同種想像競合，仍應依刑法第55條論以一罪
    。
  (二)量刑審酌：被告年輕力壯，僅因朋友聳恿，竟不依正途牟利
    ，遂以暴力持兇器相向，欲達強索他人財物之目的，而共同
    正犯亦傷及被害人丁○○身體，強盜得手現金及皮包財物等
    ，亦有相當價值，被告犯後未坦承犯行，並將全部責任推給
    「黑人、阿吉」，且未交代「黑人、阿吉」下落，未向被害
    人道歉和解，未見悔意，惟念及被告本無前科（有臺灣高等
    法院被告前案紀錄表可稽），初次犯罪，即犯下強盜重罪等
    一切情狀，量處如主文所示之刑。
  (三)作案用刀子及玩具槍二把，未經扣案，為免執行困擾案，不
    宣告沒收之。扣案現金300元為強盜所得，宜按比例發還被
    害人，故不宣告沒收之。
三、適用法條：
  (一)刑事訴訟法第299條第1項前段。
  (二)刑法第330條第1項、第321條第1項第1、3、4款、第55條、
    第28條。
本案經檢察官鮑慧忠到庭執行職務。
中　　華　　民　　國　　96　　年　　2　　月　　16 　　日
                  刑事第三庭    審判長法官  林欽章
                                法      官  姚銘鴻
                                法      官  葉明松
以上正本證明與原本無異。
如不服本判決，應於判決送達後10日內，向本院提出上訴狀（ 須
附繕本 ）。
告訴人或被害人對於判決如有不服具備理由請求檢察官上訴者，
其上訴期間之計算係以檢察官收受判決正本之日期為準。
中　　華　　民　　國　　96　　年　　2　　月　　16 　　日
                                書  記  官  于淑真
【附錄本案論罪法條】
中華民國刑法第330條
（加重強盜罪）
犯強盜罪而有第 321 條第 1 項各款情形之一者，處 7 年以上有
期徒刑。
前項之未遂犯罰之。
中華民國刑法第321條
（加重竊盜罪）
犯竊盜罪而有左列情形之一者，處 6 月以上、 5 年以下有期徒
刑：
一  於夜間侵入住宅或有人居住之建築物、船艦或隱匿其內而犯
    之者。
二  毀越門扇、牆垣或其他安全設備而犯之者。
三  攜帶兇器而犯之者。
四  結夥三人以上而犯之者。
五  乘火災、水災或其他災害之際而犯之者。
六  在車站或埠頭而犯之者。
前項之未遂犯罰之。
